臺灣新竹地方法院刑事判決
                                   110年度易字第9號
公  訴  人  臺灣新竹地方檢察署檢察官
被      告  吳靜怡


上列被告因妨害名譽案件，經檢察官提起公訴（109年度偵字第1
3700號），本院判決如下：
    主  文
吳靜怡犯公然侮辱罪，處罰金新臺幣參仟元，如易服勞役，以新
臺幣壹仟元折算壹日。
    事  實
一、吳靜怡係新竹市○區○○路00巷00號「芬蘭社區」管理委員會
    主任委員，李士蓮則係該社區住戶。詎吳靜怡竟基於公然侮
    辱之犯意，於民國109年9月11日下午1時50分許，在新竹市
    光復路國泰醫院新竹分院內，以手機連結網際網路後，在LI
    NE通訊軟體「11委員群（11）」群組侮辱李士蓮：「偷矇拐
    騙」等語，足以毀損李士蓮之名譽。
二、案經李士蓮訴由臺灣新竹地方檢察署（下稱新竹地檢署）檢
    察官偵查後起訴。
    理  由
壹、程序事項
    按被告以外之人於審判外之言詞或書面陳述，除法律有規定
    者外，不得作為證據。被告以外之人於審判外之陳述，經當
    事人於審判程序同意作為證據，法院審酌該言詞陳述或書面
    陳述作成時之情況，認為適當者，亦得為證據。當事人、代
    理人或辯護人於法院調查證據時，知有第159條第1項不得為
    證據之情形，而未於言詞辯論終結前聲明異議者，視為有前
    項之同意。刑事訴訟法第159條第1項、第159條之5分別定有
    明文。經查，本判決所引用被告郭浦燕以外之人於審判外之
    陳述之供述證據，檢察官及被告於本院審理程序均表示同意
    有證據能力（見本院卷第189頁），而未於言詞辯論終結前
    聲明異議，本院審酌上開供述證據作成時，並無違法或不當
    之情況；而其餘所依憑判斷之非供述證據，亦無證據證明係
    違反法定程序所取得，或其他不得作為證據之情形；且上開
    各該供述證據及非供述證據，又均無證明力明顯過低之情形
    ，復均經本院於審判程序依法進行調查，並予以當事人辯論
    ，被告之訴訟防禦權，已受保障，因認上開供述證據及非供
    述證據等證據方法，均適當得為證據，應認均有證據能力。
貳、實體事項
一、認定犯罪事實所憑之證據及認定之理由
　　訊據被告固坦承有在事實欄一、所載時、地，在群組張貼「
    偷矇拐騙」等文字，然否認有何公然侮辱犯行，辯稱：我在
    群組跟其他委員討論時雖然提及這樣的言論，但此種言論是
    中性敘述，且公共事務之討論，此四字合理的說明告訴人之
    不當逾矩之行為，並無侮辱之意思云云。惟查：
  ㈠吳靜怡係新竹市○區○○路00巷00號「芬蘭社區」管理委員會主
    任委員，李士蓮則係該社區住戶，靜怡於民國109 年9 月11
    日下午1 時50分許，在新竹市光復路國泰醫院新竹分院內，
    以手機連結網際網路後，在LINE通訊軟體「11委員群（11）
    」群組打字傳訊指摘李士蓮：「偷矇拐騙」等情，為被告所
    不爭執（見本院卷第116頁），核與告訴人李士蓮之指述相
    符（見偵卷第14頁背面），復有LINE通訊軟體「11委員群（
    11）」群組訊息截圖（見偵查卷第41頁背面-42頁），堪信
    為真實。
　㈡刑法第309條第1項之公然侮辱罪，係指對人詈罵、嘲笑、侮
    蔑，其方法並無限制，不問以文字、言詞、態度、舉動，只
    須以公然方式為之，而足使他人在精神上、心理上有感受難
    堪或不快之虞，足以減損特定人之聲譽、人格及社會評價即
    足。又所謂「侮辱」，係以使人難堪為目的，以言語、文字
    、圖畫或動作，表示不屑輕蔑或攻擊之意思，足以貶損個人
    在社會上所保持之人格或地位之評價。查「偷矇拐騙」一詞
    係在指人以偷盜矇騙等不法之方式藉以貪取好處，為足以貶
    抑他人人格之負面用語，此應為具備通常智識經驗之人所知
    之甚詳。被告雖以伊所稱「偷矇拐騙」等語係在指涉公共事
    務之討論且是中性言論等語置辯，然上開用語本係針對特定
    之人格特質進行攻擊，而無關乎客觀事件之是非曲直，要無
    所謂對事不對人之理。再者，言論自由之保障尚有其限度，
    而須兼衡各項權利之保障程度為綜合考量，被告縱對認定告
    訴人之行為有所質疑，仍得選擇其他中性意思之文句或詞彙
    ，而表達其言論或意見，或另尋正當途徑為之，卻捨此不為
    ，反以上述言詞進行人身攻擊之批評，亦無助於和平理性解
    決紛爭，揆諸前開意旨，自不受言論自由之保障。
  ㈢按刑法第309 條第1 項所謂「公然」係指不特定多數人或多
　  數人得以共見共聞之狀態，不以實際上已共見或共聞為必要
    ，且衹須侮辱行為足使不特定人或多數人得以共見共聞，即
    行成立（司法院院字第2033號解釋意旨參照）。觀諸卷附
　　LINE訊息截圖照片，該群組名稱欄所附註之群組成員人數，
    顯示為11人（見他字卷第4至6頁），是該群組內之訊息確為
    特定多數人得以共見共聞，應堪認定。本案被告係在有多名
    成員之群組內辱罵告訴人，業經本院認定如前，足認被告係
    在特定多數人得共見之狀態下，發表如事實欄一、所示之侮
    辱性言論，自該當公然侮辱罪中「公然」之要件。
  ㈣綜上所述，本件事證明確，被告前開公然侮辱之犯行堪予認
    定，應依法論科。
二、論罪科刑
　㈠核被告所為，係犯刑法第309條第1項之公然侮辱罪。
　㈡爰審酌被告與告訴人為社區住戶具鄰居關係，本應和諧共處
    ，並以理性解決溝通問題，然因社區管理事務發生爭執，而
    未能妥適表達情緒，捨棄理性溝通陳述意見之方式，逕以不
    當文字侮辱告訴人，欠缺尊重他人人格法益之觀念，犯後否
    認公然侮辱犯行，迄今亦未能與告訴人達成和解，惟考量被
    告並無前案紀錄，兼衡其大學畢業之智識程度、犯罪之動機
    、目的等一切情狀，量處如主文所示之刑，並諭知易服勞役
    之折算標準。
據上論斷，應依刑事訴訟法第299條第1項前段，判決如主文。
本案經檢察官陳興男提起公訴，檢察官黃嘉慧到庭執行職務。
中　　華　　民　　國　　110 　年　　9 　　月　　27 　日
                  刑事第十一庭    法  官  李毓華 
以上正本證明與原本無異。
如不服本判決應於收受本判決後20日內向本院提出上訴書狀，上
訴書狀應敘述具體理由。上訴書狀未敘述上訴理由者，應於上訴
期間屆滿後20日內補提理由書狀於本院(均須按他造當事人之人
數附繕本)「切勿逕送上級法院」。告訴人或被害人如對於本判
決不服者，應具備理由請求檢察官上訴，其上訴期間之計算係以
檢察官收受判決正本之日期為準。
中　　華　　民　　國　　110 　年　　9 　　月　　29　　日
                                  書記官  劉文倩
附錄本案論罪科刑法條：
中華民國刑法第309條
公然侮辱人者，處拘役或9千元以下罰金。
以強暴犯前項之罪者，處1年以下有期徒刑、拘役或1萬5千元以
下罰金。